臺灣新北地方法院板橋簡易庭民事簡易判決
110年度板簡字第2305號
原      告  邱創文  

訴訟代理人  葉繼升律師
複代理人    鄭雅文律師
被      告  陳士綱律師(即被繼承人周添福之遺產管理人)
訴訟代理人  薛郁儒  
上列當事人間請求塗銷抵押權登記事件，本院於民國111年10月2
8日言詞辯論終結，判決如下：
    主      文
被告應將其所管理被繼承人周添福就如附表一所載之不動產所設
定，登記日期民國六十一年十一月三十日，收件字號（61）板登
字第35980號，擔保債權最高限額新臺幣參萬元之第二順位最高
限額抵押權予以塗銷。
訴訟費用由被告於管理被繼承人周添福遺產範圍內負擔。
    事實及理由
一、原告主張：
㈠、附表一房地係原告於民國62年4月24日經由法院拍賣購得。原
    告取得系爭房地所有權之前，前手所有權人曾以系爭房地為
    被告之被繼承人周添福（68年10月14日死亡）設定第二順位
    最高限額抵押權。又周添福之兄弟姊妹、祖父母、外祖父母
    於周添福死亡前，均已死亡或出養，無從繼承系爭抵押權。
㈡、又原告已向被繼承人周添福之遺產管理人陳士綱律師清償系
    爭抵押權所擔保全部債權3萬元，故被告應將系爭抵押權予
    以塗銷。為此，依民法767條之法律關係提起本訴，並聲明
    ：被告應塗銷被繼承人周添福就附表一房地所設定，登記日
    期61年11月30日，收件字號（61）板登字第35980號，擔保
    債權最高限額新臺幣（下同）3萬元之第二順位最高限額抵
    押權。
二、被告則以：被告已經受償3萬元，本件抵押權所擔保之所有
    債權均已受償完畢。
三、得心證之理由：
㈠、原告取得系爭房地所有權之前，前手所有權人曾以系爭房地
    向訴外人周添福設定擔保債權額3萬元之第二順位最高限額
    抵押權；嗣訴外人周添福於68年10月14日死亡，經原告具狀
    向臺灣臺北地方法院聲請指定周添福之遺產管理人，經臺灣
    臺北地方法院以110年度司繼字第2544號裁定指定被告為周
    添福之遺產管理人，該裁定並於111年2月21日確定等事實，
    業經原告陳報在卷可佐，且為被告所不爭執，此部分事實應
    為真實。
㈡、按最高限額抵押契約定有存續期間者，其期間雖未屆滿，然
    若其擔保之債權所由生之契約已合法終止或因其他事由而消
    滅，且無既存之債權，而將來亦確定不再發生債權，其原擔
    保之存續期間內所可發生之債權，已確定不存在，依抵押權
    之從屬性，應許抵押人請求抵押權人塗銷抵押權設定登記，
    最高法院83年台上字第1055號判例要旨闡述甚詳。又按債之
    關係消滅者，其債權之擔保及其他從屬之權利，亦同時消滅
    ，民法第307條亦有明文。是以抵押權為擔保物權，抵押權
    之成立，以債權存在為前提，債權若不存在，抵押權亦不成
    立，此即抵押權之從屬性，則債權若因清償而消滅時，基於
    抵押權之從屬性，其抵押權亦隨之消滅。本件原告主張系爭
    抵押權所擔保之債權業已清償完畢，業據其提出收據影本存
    卷可參，且為被告所不爭執，是原告主張系爭抵押權所擔保
    之債權已因清償完畢而不存在，自屬有據。而本件系爭抵押
    權之存續期間業已屆滿，且其所擔保之債權既因清償完畢而
    消滅，揆諸上開說明，系爭抵押權自因從屬性亦隨之消滅。
㈢、再按所有人對於妨害其所有權者，得請求除去之，民法第767
    條第1項中段規定甚明。依一般社會交易觀念，不動產存有
    抵押權登記影響所有權之完整性，並對其客觀交易價值有所
    影響，若抵押權業已消滅，仍在不動產上存有抵押權登記者
    ，自屬對所有權之妨害，從而，原告基於土地所有權人之
    地位，請求被告塗銷如主文第1項所示之系爭抵押權登記，
    於法有據，為有理由，應予准許。
四、綜上所述，原告依民法767條規定，請求如主文第1項所示，
    為有理由，應予准許。
五、本件事證已臻明確，兩造其餘攻擊防禦方法及舉證，核與判
    決結果無影響，爰不予一一論述，併此敘明。
六、訴訟費用負擔之依據：民事訴訟法第78條。
中　　華　　民　　國　　111 　年　　11　　月　　11　　日
臺灣新北地方法院板橋簡易庭
法  官 許珮育
以上為正本係照原本作成。
如不服本判決，應於送達後20日內，向本院提出上訴狀並表明上
訴理由，如於本判決宣示後送達前提起上訴者，應於判決送達後
20日內補提上訴理由書（須附繕本）。
中　　華　　民　　國　　111 　年　　11　　月　　13　　日
書記官  吳昌穆